臺灣新竹地方法院刑事裁定
110年度聲字第1489號
聲  請  人  劉益辰




上列聲請人因被告劉純錫、陳昊違反廢棄物清理法案件（本院11
0年度訴字第563號），聲請發還扣押物，本院裁定如下：
    主  文
扣案之車牌號碼0000-00號自用小貨車壹臺，准予發還劉益辰。
    理  由
一、聲請意旨略以：臺灣新竹地方檢察署檢察官偵辦被告劉純錫
    、陳昊涉犯違反廢棄物清理法案件，扣押車牌號碼0000-00
    號自用小貨車1臺，然上開車輛為聲請人所有，僅單純出借
    他人使用，聲請人與被告劉純錫、陳昊所涉犯之廢棄物清理
    法案件無關，請求准予發還等語。
二、按扣押物未經諭知沒收者，應即發還；可為證據或得沒收之
    物，得扣押之；扣押物若無留存之必要者，不待案件終結，
    應以法院之裁定或檢察官命令發還之；扣押物因所有人、持
    有人或保管人之請求，得命其負保管之責，暫行發還，刑事
    訴訟法第317 條前段、第133 條第1 項、第142 條第1 項前
    段、第2 項分別定有明文。是扣押物若無留存之必要者，應
    以法院之裁定或檢察官命令發還之，且扣押物之所有人、持
    有人或保管人亦得請求發還保管。所謂「無留存之必要」，
    係指扣押物作為證據之必要性不足或是扣押物無毀損滅失之
    虞或認為扣押物不能證明與行為人之犯罪行為有關者而言。
    是以，扣押物如非得沒收之物，又無第三人主張權利者，原
    則上受理訴訟繫屬之法院即應依聲請裁定發還，或依同法第
    142條第2項之規定，因所有人、持有人或保管人之請求，命
    其負保管之責，暫行發還，然倘仍有留存為證據或其他必要
    情形，仍得繼續扣押之。而此扣押必要性有無問題，乃審理
    法院依案件調查結果審酌，屬法院裁量之權限。從而，扣押
    物若非得沒收之物，又無留作證據之必要者，即無留存之必
    要，受理訴訟繫屬之法院應依職權或依聲請裁定發還。
三、經查，被告劉純錫、陳昊等人因違反廢棄物清理法案件，經
    警於110年6月28日在新竹縣新埔鎮旱北路362巷口查扣本案
    車輛，此有新竹縣警察局新埔分局扣押筆錄、扣押物品目錄
    表1 份（偵卷第45至47頁）附卷可稽。然前開扣押之本案車
    輛，實為聲請人所有之車輛，有車牌號碼0000-00號自用小
    貨車之車輛詳細資料報表附卷可參（見偵卷第49頁）。本院
    審酌本案車輛非屬違禁物，且聲請人並未因涉嫌本案經檢察
    官予以追訴，案發當時並已有拍攝現場照片，衡酌該扣案物
    本身之價值、扣押物之性質（須定期保養，保管上可能造成
    損耗或減損效能），及就本案作為證據之必要性等，認上開
    扣案之車輛應無繼續扣押留存之必要，依首揭規定，本件聲
    請為有理由，自應予發還聲請人。
四、依刑事訴訟法第220條、第142條第1項前段，裁定如主文。
中　　華　　民　　國　　111 　年　　1 　　月　　27　　日
                  刑事第八庭  審判長法  官   廖素琪
                                    法  官   潘韋廷
                                    法  官   林哲瑜
以上正本證明與原本無異。
如不服本裁定，應於裁定送達後5 日內向本院提出抗告狀（須附
繕本）。
中　　華　　民　　國　　111 　年　　1 　　月　　28　　日
　　　　　　　　　　　　　　　　　　書記官  曾柏方